臺灣高等法院臺中分院刑事判決　　　94年度交上訴字第2079號
上　訴　人　臺灣臺中地方法院檢察署檢察官
被　　　告　甲○○
上列上訴人因公共危險等案件，不服臺灣臺中地方法院94年度交
易字第112號中華民國94年8月25日第一審判決（起訴案號：臺灣
臺中地方法院檢察署93年度偵字第17260號），提起上訴 ，本院
判決如下：
    主  文
上訴駁回。
    事  實
一、甲○○於民國（下同）93年5月24日下午，駕駛車號五Ｑ－
    4789號自小客車，沿臺中市○○街由忠明路往梅亭街方向行
    駛，於同日15時許行經華富街與德化街口欲右轉進入德化街
    時，本應注意汽車在雙向二車道行駛時，在劃有分向限制線
    之路段，不得駛入來車之車道內，而當時天候晴、日間自然
    光線、路面乾燥無缺陷、亦無障礙物、視距良好，依當時情
    形，並無不能注意之情況，且依其智識、能力，亦無不能注
    意情事，竟疏未注意，右轉進入德化街後超越分向限制線駛
    入來車之車道內，致與正於該車道行駛中由乙○○○所騎乘
    車號ＪＲＢ－270號重型機車發生撞擊，乙○○○人車倒地
    ，因而受有右膝、左腳、左內踝挫傷淤清、左小肢、左內踝
    裂傷等傷害。
二、案經被害人乙○○○訴由臺灣臺中地方法院檢察署檢察官偵
    查起訴。
    理    由
壹、有罪部分：
一、訊據被告甲○○坦承於上揭時、地因超越分向限制線致與被
    害人乙○○○發生事故，並自承有過失等情，被告雖於原審
    審理時一度辯稱：伊右轉，因轉角處有停放工程車，所以伊
    右轉時有超過對向中間的車道，伊看到機車時有煞車，對方
    機車煞車來不及才撞上，機車是騎到雙黃線上云云。惟查：
    上揭事實業據告訴人乙○○○指訴綦詳，並有道路交通事故
    調查報告表、現場圖、現場相片、順天綜合醫院所開具之診
    斷書在卷可稽。且按汽車在雙向二車道行駛時，在劃有分向
    限制線之路段，不得駛入來車之車道內，道路交通安全規則
    第97條第2款定有明文。經查：被告駕駛上開自小客車行至
    上開劃有分向限制線之路段，確有駛入對向來車車道之情事
    ，除經被告於本院自白外，核與現場圖及現場相片所示本件
    事故撞擊後之碎片均分布在對向乙○○○行駛之車道可資佐
    證。被告辯稱因轉角處有停放工程車，所以伊右轉時有超過
    對向中間的車道等語，雖與告訴人乙○○○於警詢中所稱被
    告因為要閃躲停於路旁的車子超越雙黃線來碰撞伊的車子（
    見93年度偵字第17260號卷第5頁反面）等語相符。然縱使該
    轉彎處確有一工程車，亦非被告得以超越分向限制線駛入來
    車車道之理由，是以被告此部分所辯亦無解於其已違反道路
    交通安全規則之事實。次查，被告另辯稱伊看到機車時有煞
    車，對方機車煞車來不及才撞上云云。然查，交通事故多為
    意外事故，係過失犯，就被告應否負刑事責任，應以被告是
    否按其情節應注意，並能注意，而不注意為要件。是以被告
    於交通個案中需否構成刑事責任，並不以「誰撞誰」為判斷
    標準，而係在具體個案中，有否應注意之義務，能注意，卻
    疏未注意，為認定有否罪責之依據。本件車禍事故依上開卷
    附道路交通事故調查報告表、現場相片所示，被告駕駛之汽
    車與告訴人騎乘之機車均係車頭部分損壞，雖可見兩車係正
    面撞擊，縱由告訴人先行，然當時天候晴、日間自然光線、
    路面乾燥無缺陷、亦無障礙物、視距良好，有卷附道路交通
    事故調查報告表（一）在卷可查，告訴人行進前方苟無任何
    狀況，焉可能在自己之車道內騎乘機車撞及對向車道來車，
    是以本件車禍之發生，應係被告違規超越分向限制線，致兩
    車發生碰撞。本件事故現場係劃有分向限制線，被告超越分
    向限制線駛入來車道，被告係領有駕照之人，對於相關交通
    法規應知之甚詳，被告駕車本應注意及之，且如前所述當時
    天候晴、日間自然光線、路面乾燥無缺陷、亦無障礙物、視
    距良好，即依當時情形，並無不能注意之情事，被告竟仍疏
    未注意而越過分向限制線駛入來車道，是以被告當時應注意
    、能注意，卻疏未注意，足徵被告駕車行為顯有過失，被告
    所辯均係事後卸責之詞，自不足採。告訴人因本件車禍受傷
    ，與被告之過失行為間並有相當因果關係。罪證明確，被告
    過失犯行洵堪認定。
二、核被告甲○○所為，係犯刑法第284條第1項前段之過失傷害
    罪。原審判決關於被告過失傷害部分，依上開理由，適用刑
    法第284條第1項前段、第41條第1項前段，罰金罰鍰提高標
    準條例第1條前段、第2條前段，並審酌被告之過失程度、所
    生之危害、肇事後之態度及告訴人因而受傷之傷勢，且被告
    尚未與告訴人達成民事和解賠償等一切情狀，量處被告拘役
    40日，並諭知易科罰金之折算標準，核其認事用法，均無違
    誤，量刑亦稱妥適，檢察官就原審判決關於被告過失傷害部
    分上訴主張本件被告否認過失犯行，且未與被告和解，原審
    判決僅量處被告有拘役40日，顯屬過輕而指摘原審判決關於
    被告過失傷害部分不當，惟本件原審業已審酌被告未與告訴
    人和解部分，且被告就過失傷害部分，業已於原審認罪（詳
    見原審卷第67頁），檢察官認被告否認過失傷害犯行，尚有
    誤會，從而上開檢察官就原審判決關於被告過失傷害部分上
    訴所指各節，顯無理由，應予駁回。
貳、無罪部分：
一、公訴意旨另以：被告甲○○於93年5月24日下午，駕駛車號
    ５Ｑ－4789自小客車，沿臺中市○○街由忠明路往梅亭街方
    向行駛，於同日15時許行經華富街與德化街口欲右轉進入德
    化街時，本應注意汽車在雙向二車道行駛時，在劃有分向限
    制線之路段，不得駛入來車之車道內，依其智識、能力，亦
    無不能注意情事，竟疏未注意，右轉進入德化街後駛入來車
    之車道內，撞及正於該車道行駛中由乙○○○所騎乘車號Ｊ
    ＲＢ－270號重型機車，乙○○○人車倒地，因而受有右膝
    、左腳、左內踝挫傷淤清、左小肢、左內踝裂傷等傷害，詎
    甲○○於交通事故後未得乙○○○同意，亦未對被害人施予
    急救、報警處理或採取其他必要措施，竟基於駕車肇事致人
    傷害而逃逸之犯意，逕行駕車離開現場，嗣經乙○○○報警
    處理查獲。案經被害人乙○○○訴由臺灣臺中地方法院檢察
    署檢察官偵辦，因認被告甲○○涉有刑法第185條之4之肇事
    逃逸公共危險罪嫌云云。
二、按犯罪事實應依證據認定之，無證據不得認定犯罪事實。又
    不能證明被告犯罪者，應諭知無罪之判決，刑事訴訟法第15
    4條第2項、第301條第1項分別定有明文。又刑事訴訟法上所
    謂認定犯罪事實之證據，係指足以認定被告確有犯罪行為之
    積極證據而言；告訴人之告訴，係以使被告受刑事訴追為目
    的，故其陳述是否與事實相符，仍應調查其他證據以資審認
    （最高法院29年上字第3105號判例、52年臺上字第1300號判
    例參照）。次按認定不利於被告之事實，須依積極證據，苟
    積極證據不足為不利於被告事實之認定時，即應為有利於被
    告之認定；又刑事訴訟上證明之資料，無論其為直接或間接
    證據，均須達於通常一般之人均不致有所懷疑，而得確信其
    為真實之程度，始得據為有罪之認定，若其關於被告是否犯
    罪之證明未能達此程度，而有合理懷疑之存在，致使無從形
    成有罪之確信，根據「罪證有疑，利於被告」之證據法則，
    即不得遽為不利被告之認定（最高法院30年上字第816號判
    例、76年臺上字第4986號判例意旨參照）。又刑法於88年4
    月21日增訂第185條之4之肇事致人死傷逃逸罪，係以處罰肇
    事後逃逸之駕駛人為目的，俾促使駕駛人於肇事後能對被害
    人即時救護，以減少死傷；且該罪之成立，除客觀上有肇事
    致人死傷而逃逸之犯行外，行為人主觀上須明知其肇事致人
    受傷，猶不為救護而逃逸之故意為必要。
三、本件公訴人認被告涉有駕駛動力交通工具肇事，致人死傷而
    逃逸罪嫌，無非以：本件交通事故後告訴人旋即報警處理，
    因不知肇事者身份方以車號查詢得知上開自小客車之所有人
    係被告之母陳吳美津，有職務報告書在卷可稽，若被告當時
    確有交付告訴人名片，豈有大費周章追查肇事者之理？又豈
    有經警二次通知陳吳美津到案說明被告均未到案之理？是被
    告於本件交通事故發生後故意逃離現場且事後不理會司法警
    察之通知顯然，被告辯以有取出名片及交付新台幣（以下同
    ）1000元云云，顯均係臨訟圖卸之詞，不足採信，為其主要
    論據。
四、訊據被告甲○○固坦承駕駛汽車與告訴人發生撞擊之致告訴
    人受傷之事實，惟堅決否認涉有肇事逃逸犯行，辯稱：本件
    交通事故發生後，伊有給告訴人乙○○○一張名片及1000元
    ，伊在等告訴人聯絡，但告訴人皆未聯絡，並無肇事逃逸之
    意等語。經查：刑事訴訟法第159條之1規定，被告以外之人
    於審判外向法官所為之陳述，得為證據。被告以外之人於偵
    查中向檢察官所為之陳述，除顯有不可信之情況者外，得為
    證據。本件告訴人於原審94年4月22日行準備程序時稱：「
    （被告當時有無下車？）有下車，他也看到我的機車都壞掉
    」、「（被告有支付你1000元？）有，但我講不夠醫藥費及
    機車修理費，所以沒有收下，他有給我名片，我有收下，我
    看不清楚，我不知道放在那裡，也沒有拿給警察」、「（當
    時為何說要告車主？）我不知道被告不是車主，我以為開車
    的就是車主」等語，核與告訴人於偵查中陳：「（你不知道
    陳吳美津是女的？）我是記車牌號碼，我有跟警察說，撞到
    我的是男的」等語相符（見93年度偵字第17260號卷第30頁
    ），依上開規定，告訴人於審判及偵查中所為之陳述均相符
    ，且告訴人於偵查中所為之陳述復無何不可信之狀況，本院
    自得採為證據，是以依告訴人所言，被告於事故發生後有下
    車察看，且確曾交付1000元及名片給予告訴人收執，公訴人
    以若被告當時確有交付告訴人名片，豈有大費周章追查肇事
    者之理又豈有經警二次通知陳吳美津到案說明被告均未到案
    之理，認被告未曾取出名片及交付1000元云云，容有誤會。
    而被告既曾交付1000元及名片給予告訴人收執，姑不論告訴
    人是否收受1000元，果若被告真有肇事逃逸之意圖，掩飾犯
    行猶恐不及，又何必於事故現場將自己的名片交予告訴人，
    益可證明被告確實無肇事逃逸之意圖甚明。
五、綜上所述，被告既已在事故發生即下車察看，且當場交付名
    片予告訴人，其主觀上應無肇事逃逸之故意，尚難僅憑被告
    於事發後離開現場、被告未於警員到場處理事故時在場，即
    遽以認定其主觀上有肇事逃逸之故意存在。既難認被告有肇
    事致人受傷，猶未加救護而逃逸之故意，刑法第185條之4駕
    駛動力交通工具肇事，致人死傷而逃逸罪亦不處罰過失犯，
    又經調查結果，復無其他積極證據足資認定被告有肇事逃逸
    之故意犯行，依前揭說明及罪疑惟輕之原則，尚難遽以該罪
    相繩。此外，復查無其他積極證據足以證明被告有此犯行，
    原審認本件既不能證明被告犯肇事逃逸罪，揆諸首開規定與
    判例意旨，為被告無罪之諭知，核無違誤，應予維持。
六、檢察官上訴主張本件告訴人並無預料不能於原審審判決期日
    到庭為證述，原審判決竟以告訴人於原審準備程序所為未經
    具結之指述認定本件事實，顯有不當，且縱有交付名片亦無
    從解免其肇事逃逸之罪責等語，指摘原審判決關於被告肇事
    逃逸部分無罪，惟查：被告對於告訴人之指述之證據能力並
    無意見（詳見原審判決第68頁），且原審法院檢察署公訴檢
    察官並未聲請將告訴人改列證人為詰問，依刑事訴訟法第
    159條之1之規定，原審將告訴人於偵查中及原審準備程序中
    之指述，列為對被告有利之認定，並無何違誤，且被告既已
    留下名片及交付1000元，顯應已就被告之受傷情形為相當瞭
    解後，始留下連絡方式及必要之應急費用供被告使用，尚難
    認被告有肇事逃逸之意圖，檢察官認尚無從以交付名片解免
    被告之罪責，亦有誤會。綜上所述，檢察官執上開理由指摘
    原審判決關於被告肇事逃逸部分不當，顯無理由，應予駁回
    。
據上論斷，依刑事訴訟法第368條，判決如主文。
本案經檢察官丙○○到庭執行職務。
中　　華　　民　　國　　94　　年　　11 　月　　29　　日
            刑事第三庭  審判長法  官  王  增  瑜
                              法  官  陳  欣  安
                              法  官  胡  忠  文
上列正本證明與原本無異。
被告不得上訴。
檢察官就肇事逃逸部分得上訴；過失傷害部分不得上訴。
如不服本判決應於收受送達後十日內向本院提出上訴書狀，其未
敘述上訴之理由者並得於提起上訴後十日內向本院補提理由書（
均須按他造當事人之人數附繕本）。
                              書記官  陳  麗  玉
中　　華　　民　　國　　94　　年　　11 　月　　30   　日
附錄論罪科刑法條
刑法第284條第1項
因過失傷害人者，處六月以下有期徒刑，拘役或五百元以下罰金
，致重傷者，處一年以下有期徒刑、拘役或五百元以下罰金。
                                                      Ａ
